臺灣臺北地方法院刑事判決　　　　　　　100年度易字第362號
公　訴　人　臺灣臺北地方法院檢察署檢察官
被　　　告　王廷貴
上列被告因業務侵占案件，經檢察官提起公訴（100年度偵緝字
第117號），被告於準備程序進行中就被訴事實為有罪之陳述，
經合議庭裁定改行簡式審判程序，本院判決如下：
    主  文
王廷貴意圖為自己不法之所有，而侵占對於業務上所持有之物，
累犯，處有期徒刑柒月。
    事實及理由
一、本件犯罪事實及證據，除補充記載：（一）起訴書犯罪事實
    欄第7行「95」更正為「94」；（二）證據增列被告王廷貴
    於本院審理時之自白（見本院民國100年3月8日筆錄）外，
    餘均引用檢察官起訴書（如附件）之記載。
二、核被告所為，係犯刑法第336條第2項之業務侵占罪。被告行
    為後，刑法於94年1月7日修正通過，同年2月2日公布，於95
    年7月1日施行。按行為後法律有變更者，適用行為時之法律
    ，但行為後之法律有利於行為人者，適用最有利於行為人之
    法律，修正後刑法第2條第1項定有明文。此條規定乃與刑法
    第1條罪刑法定主義契合，而貫徹法律禁止溯及既往原則，
    係規範行為後法律變更所生新舊法律比較適用之準據法，是
    刑法第2條本身雖經修正，但此既屬適用法律之準據法，本
    身尚無比較新舊法之問題，應一律適用裁判時之現行刑法第
    2條規定以決定適用之刑罰法律。又以本次刑法修正之比較
    新舊法，應就罪刑有關之共犯、未遂犯、想像競合犯、牽連
    犯、連續犯、結合犯，以及累犯加重、自首減輕暨其他法定
    加減原因（如身分加減）與加減例等一切情形，綜其全部罪
    刑之結果而為比較，而從刑附屬於主刑，除法律有特別規定
    者外，依主刑所適用之法律（最高法院95年5月23日95年度
    第8次刑庭會議決議參照）；如新舊法處罰之輕重相同，即
    無比較適用之問題，非此條所指之法律有變更，應依一般法
    律適用原則，適用裁判時法；修正後刑法第55條就想像競合
    犯部分增加但書關於科刑之限制，為法理之明文化，而修正
    後刑法第59條則為法院就酌減審認標準見解之明文化，非屬
    法律之變更，其為純文字修正者，更應同此（最高法院95年
    11月7日95年度第21次刑事庭會議決議參照）。查刑法第336
    條第2項之業務侵占罪，其法定刑除有期徒刑外，得併科3千
    元以下罰金，而於刑法修正前，刑法分則編各罪所定罰金刑
    之貨幣單位原為銀元，其最高罰金數額，從各該法條規定，
    最低罰金數額，則依修正前刑法第33條第5款之規定為1元以
    上（貨幣單位為銀元），且若定有罰金刑之論罪法條係於72
    年6月25日前所制定，而該法條日後均未修正者，得依罰金
    罰鍰提高標準條例第1條前段規定，就其原定數額提高為2倍
    至10倍，其後修正者則不提高倍數，並依現行法規所定貨幣
    單位折算新臺幣條例第2條規定，以銀元1元折算為新臺幣3
    元；於刑法修正後，因刑法第33條第5款修正為：「罰金：
    新臺幣1千元以上，以百元計算之。」，使刑法之罰金貨幣
    單位已由銀元改為新台幣，則刑法分則編各罪所定罰金刑之
    貨幣單位，自應配合修正為新臺幣，又為使刑法分則編各罪
    所定罰金之最高數額與刑法修正前趨於一致，乃增訂刑法施
    行法第1條之1：「中華民國94年1月7日刑法修正施行後，刑
    法分則編所定罰金之貨幣單位為新臺幣。94年1月7日刑法修
    正時，刑法分則編未修正之條文定有罰金者，自94年1月7日
    刑法修正施行後，就其所定數額提高為30倍。但72年6月26
    日至94年1月7日新增或修正之條文，就其所定數額提高為3
    倍。」，從而，刑法分則編各罪所定罰金刑之最高數額，於
    刑法修正前、後並無不同，惟修正後刑法第33條第5款所定
    罰金刑最低數額，較之修正前提高，自以修正前刑法第33條
    第5款規定有利於被告。被告曾犯如事實欄所載之罪，於91
    年9月30日縮刑期滿執行完畢，有臺灣等法院被告前案紀錄
    表在卷可按，其於5年以內故意再犯本件有期徒刑以上之罪
    ，不論依修正前刑法第47條，或修正後刑法第47條第1項之
    規定，均構成累犯，並無新舊法比較之問題，應逕依現行刑
    法第47條第1項規定，論以累犯，並加重其刑。爰審酌被告
    之素行、智識程度及其犯罪之動機、目的、手段、侵占之數
    額、對告訴人所生危害程度，並犯後坦承犯行，及尚未賠償
    告訴人損失等一切情狀，量處如主文所示之刑。
三、又中華民國九十六年罪犯減刑條例業於96年7月4日公布，並
    自96年7月16日施行，而該條例第5條規定：「本條例施行前
    ，經通緝而未於中華民國96年12月31日前自動歸案接受偵查
    、審判或執行者，不得依本條例減刑」。查被告所為本件之
    業務侵占犯行，其犯罪時間雖係在96年4月24日以前，然其
    於95年4月26日經臺灣臺北地方法院檢察署發布通緝在案，
    迄至100年1月4日為警緝獲到案，此有臺灣臺北地方法院檢
    察署通緝書、新北市政府警察局中和第一分局通緝案件移送
    書及調查筆錄各1份在卷可稽。揆諸前揭規定，自不得依該
    條例減刑。
四、依刑事訴訟法第273條之1第1項、第310條之2、第454條、第
    299條第1項前段，刑法第2條第1項、第336條第2項、第47條
    第1項，刑法施行法第1條之1，判決如主文。
本案經檢察官林彥均到庭執行職務。
中    華    民    國   100    年    3     月    22    日
                  刑事第五庭  法  官  蕭清清
上正本證明與原本無異。
如不服本判決應於收受送達後10日內向本院提出上訴書狀，並應
敘述具體理由；其未敘述上訴理由者，應於上訴期間屆滿後20日
內向本院補提理由書（均須按他造當事人之人數附繕本）「切勿
逕送上級法院」。告訴人或被害人如對於本判決不服者，應具備
理由請求檢察官上訴，其上訴期間之計算係以檢察官收受判決正
本之日期為準。
                              書記官  張華瓊
中    華    民    國   100    年    3     月    22    日
附錄本案論罪科刑法條
刑法第336條
對於公務上或因公益所持有之物，犯前條第1項之罪者，處1年以
上7年以下有期徒刑，得併科5千元以下罰金。
對於業務上所持有之物，犯前條第1項之罪者，處6月以上5年以
下有期徒刑，得併科3千元以下罰金。
前二項之未遂犯罰之。